臺灣桃園地方法院民事簡易判決
110年度壢簡字第1707號
原      告  游守乾  
訴訟代理人  楊瑞惠  
被      告  黃智皓  
            趙子禎  

上列當事人間請求遷讓房屋等事件，本院於民國111年8月29日言
詞辯論終結，判決如下：
    主  文
一、被告黃智皓應將門牌號碼桃園市○○區○○路000號房屋騰空遷
    讓返還原告。
二、被告應給付原告新臺幣（下同）162,708元，及自民國111年
    1月15日起至返還第1項房屋之日止，按月給付原告新臺幣28
    ,000元。
三、原告其餘之訴駁回。
四、訴訟費用由被告負擔。
五、本判決原告勝訴部分得假執行。
    事實及理由
壹、程序部分
一、訴之追加
（一）按民事訴訟法第255條第1項但書第2款規定：「訴狀送達
      後，原告不得將原訴變更或追加他訴。但請求之基礎事實
      同一者不在此限。」
（二）經查，本件原告起訴時僅以黃智皓為被告，其訴之聲明為
      ：「⒈被告應將桃園市○○區○○路000號房屋（下稱系爭房屋
      ）騰空遷讓返還原告。⒉被告應給付原告98,797元，及自
      租約終止翌日起至返還上開房屋之日止，按月給付原告28
      ,000元。」嗣原告陸續追加趙子禎為被告，並擴張訴之聲
      明第2項為：「被告應給付原告162,708元，及自110年7月
      29日起至返還上開房屋之日止，按月給付原告28,000元。
      」（見本院卷第44頁）原告主張被告趙子禎亦為租賃契約
      之當事人，並將請求金額加計電費，是其前後請求之基礎
      事實同一，原告訴之追加合於上揭規定，自應准許。　　
二、一造辯論
　　原告及被告黃智皓經合法通知，未於最後言詞辯論期日到場
    ，查無民事訴訟法第386條所列各款情事，應准被告趙子禎
    之聲請，由其一造辯論而為判決。
貳、實體部分
一、原告主張
    被告前於108年1月1日向原告承租系爭房屋經營餐飲店使用
    ，租賃期間自108年1月1日起至113年12月31日止，每月租金
    28,000元（下稱系爭租約）。詎被告共積欠原告109年1月、
    110年5至8月之租金共14萬元。原告並為被告代墊電費共22,
    708元，共計162,708元。經原告以存證信函催告被告黃智皓
    於7日內給付逾期未付即終止系爭租約，該存證信函於110年
    7月21日送達被告，然被告均未清償，是系爭租約已在110年
    7月28日終止。兩造間之租賃關係終止後，被告即應遷讓交
    還系爭房屋。被告迄今拒不遷讓交還系爭房屋，妨害原告之
    使用收益，應賠償原告按每月租金額計算之不當得利等語。
    並聲明：如上開追加後訴之聲明。
二、被告答辯
（一）被告趙子禎答辯
　　　其和被告黃智皓並非合夥關係，僅願意承擔到110年5月份
      之租金。110年6月間有一姓名年籍不詳之訴外女性與原告
      協議承接系爭租約，該訴外女姓並有支付110年6月之租金
      ，故自110年6月起之租約應與其無關等語。並聲明：原告
      之訴駁回。
（二）被告黃智皓未於言詞辯論期日到場，亦未提出書狀為聲明
      或陳述。
三、被告黃智皓前於108年1月1日向原告承租系爭房屋經營餐飲
    店使用，租賃期間自108年1月1日起至113年12月31日止，每
    月租金28,000元。被告黃智皓至少積欠原告109年1月、110
    年5至7月之租金共112,000元。原告並為被告黃智皓代墊電
    費22,708元，共計162,708元等事實，業據原告提出系爭租
    約、台灣電力公司繳費憑證（見本院卷第6至9、56、57頁）
    ，且為到庭之被告趙子禎所不爭執；被告黃智皓則未於言詞
    辯論期日到場，亦未提出書狀為聲明或陳述而視同自認，堪
    信為真實。
四、原告復主張被告應騰空遷讓返還系爭房屋；並請求被告給付
    原告162,708元，及按月給付不當得利28,000元等情，是本
    件爭點即為：（一）被告趙子禎是否為系爭房屋之承租人？
    （二）110年6月後訴外女性有無承擔系爭租約？（三）系爭
    租約於何時終止？（四）原告請求被告騰空遷讓返還系爭房
    屋，有無理由？（五）原告請求被告給付162,708元，有無
    理由？（六）原告請求被告按月給付不當得利28,000元，有
    無理由？
（一）被告趙子禎是否為系爭房屋之承租人？
　　⒈按民事訴訟法第277 條本文規定：「當事人主張有利於己
      之事實者，就其事實有舉證之責任。」民事訴訟如係由原
      告主張權利者，應先由原告負舉證之責，若原告先不能舉
      證，以證實自己主張之事實為真實，則被告就其抗辯事實
      即令不能舉證，或其所舉證據尚有疵累，亦應駁回原告之
      請求（最高法院100年度台上字第415號判決意旨參照）。
　　⒉原告固主張被告趙子禎為系爭房屋之承租人等語。然此為
      被告趙子禎所否認，是原告自應就此負舉證責任。惟查系
      爭租約所示，被告趙子禎係於系爭租約上之連帶保證人欄
      位簽名（見本院卷第7頁），是可認被告趙子禎僅為系爭
      租約之連帶保證人，而非承租人。原告復未提出其他證據
      證明被告趙子禎為承租人，是原告此部分主張，即屬無據
      。
（二）110年6月後訴外女性有無承擔系爭租約？
　　⒈按民法第294條第1項規定：「債權人得將債權讓與於第三
      人。」同法第300條規定：「第三人與債權人訂立契約承
      擔債務人之債務者，其債務於契約成立時，移轉於該第三
      人。」又按原告對於自己主張之事實已盡證明之責後，被
      告對其主張，如抗辯其不實並提出反對之主張者，則被告
      對其反對之主張，亦應負證明之責，此為舉證責任分擔之
      原則。又各當事人就其所主張有利於己之事實，均應負舉
      證之責，故一方已有適當之證明者，相對人欲否認其主張
      ，即不得不更舉反證（最高法院99年台上字4835號判決意
      旨參照）。
　　⒉被告趙子禎辯稱110年6月後訴外女性有無承擔系爭租約等
      語，然此為原告所否認，是被告即應就此負舉證責任。被
      告趙子禎固提出其與原告訴訟代理人之電話錄音，被告趙
      子禎稱：「就只剩前面那個攤位的那說要接那個黃智皓的
      店的那個人，那個女生咧？」原告訴訟代理人稱：「那個
      女生後來，這幾天我，我上次打好幾天電話她都沒有回應
      。」被告趙子禎稱：「他都沒有回應，那她有她有付任何
      一次，任何一個月份的房租給你嗎？」原告訴訟代理人稱
      ：「付一個月。」被告趙子禎稱：「她只有付一個月是不
      是？」原告訴訟代理人稱：「六月。」被告趙子禎稱：「
      一個月，六月是不是？」原告訴訟代理人稱：「對對對。
      」（見本院卷第61頁反面第16至26行）
　　⒊上開對話內容固可認訴外女性有與原告約定承擔系爭租約
      。然租賃契約之承租人非僅有債務，亦對出租人有債權存
      在，是該訴外女性如要承受系爭租約，即非單純債務承擔
      ，亦包含原承租人債權之讓與，故仍須原承租人即被告被
      告黃智皓之同意，始得成立。惟被告趙子禎就此部分並未
      提出證據供本院審酌，是難認訴外女性於110年6月後有承
      擔系爭租約，被告趙子禎此部分所辯，並不可採。
（三）系爭租約於何時終止？
    ⒈按民法第440條第1、2項規定：「承租人租金支付有遲延者
      ，出租人得定相當期限，催告承租人支付租金，如承租人
      於其期限內不為支付，出租人得終止契約；租賃物為房屋
      者，遲付租金之總額，非達二個月之租額，不得依前項之
      規定，終止契約。其租金約定於每期開始時支付者，並應
      於遲延給付逾二個月時，始得終止契約。」
    ⒉查被告黃智皓積欠原告109年1月、110年5至7月之租金共11
      2,000元，已如前述。被告黃智皓積欠之租金額已逾2個月
      之租額，是原告得依上開規定催告並終止系爭租約。原告
      固主張其於110年7月21日送達被告之存證信函已載明如未
      依期給付則系爭租約即為終止等語。然查原告於110年7月
      21日送達被告黃智皓之存證信函記載：「本人特函請文到
      七日內前來清償所有積欠租金及水電費，若台端逾期仍未
      置理必將訴諸法律途徑，請求償還該款項及終止該租約。
      」（見本院卷第5-1頁）可知上開存證信函並非終止系爭
      租約之意思表示，而僅係催告被告黃智皓給付。故原告主
      張系爭租約已於110年7月28日終止，自無理由。
    ⒊又原告既已起訴請求被告返還系爭房屋，可認已有終止系
      爭租約之意思表示，而本件起訴狀係於111年1月4日寄存
      送達被告黃智皓，有送達證書在卷可參（見本院卷第30頁
      ），是系爭租約應於111年1月14日終止。
（四）原告請求被告騰空遷讓返還系爭房屋，有無理由？
    ⒈按民法第455條前段規定：「承租人於租賃關係終止後，應
      返還租賃物。」
    ⒉本件系爭租約於111年1月14日終止，已如前述。系爭租約
      既已合法終止，被告繼續占用系爭房屋即屬無權占有，是
      原告依上開規定請求被告黃智皓騰空遷讓返還系爭房屋，
      洵屬有據，應予准許。
    ⒊原告另主張被告趙子禎亦為系爭房屋之承租人，應共同將
      系爭房屋返還原告等語。然被告趙子禎非系爭房屋之承租
      人，已如前述，是被告趙子禎就系爭房屋並無占有使用之
      權能，無從代被告黃智皓履行返還系爭房屋之責任，是原
      告此部分請求，應屬無據。
（五）原告請求被告給付162,708元，有無理由？
　　⒈按民法第439 條前段規定：「承租人應依約定日期，支付
      租金。」系爭租約第5條約定：「乙方（即被告黃智皓）
      應於訂約時交於甲方（即原告）新台幣陸萬元作為押租保
      證金。」系爭租約第7條約定：「交付房屋日起，房屋之
      水電、瓦斯、電話、管理、清潔等費用由乙方負擔。」（
      見本院卷第7、8頁）又按押租金之主要目的在擔保承租人
      租金之給付及租賃債務之履行，故租賃關係消滅後，承租
      人如有欠租或其他債務不履行時，其所交付之押租金，發
      生當然抵充之效力（最高法院87年度台上字第1631號判決
      意旨可資參照）。
　　⒉查系爭租約約定租金為28,000元，已如前述。又被告黃智
      皓積欠原告109年1月之租金，並自110年5月起即未依約給
      付租金，已如前述。是計至111年1月14日即租約終止之日
      止，被告共積欠原告9個月又14日之租金，總計被告黃智
      皓積欠原告之租金為264,645元【計算式：28,000×（9＋14
      /31）＝264,645，四捨五入至整數】。復依上開最高法院8
      7年度台上字第1631號判決意旨，押租金6萬元應予抵充，
      則被告尚應給付原告積欠之租金為204,645元【計算式：2
      64,645-60,000=204,645】，而本件原告僅請求被告給付
      積欠之租金14萬元，未逾上開範圍，其請求自屬有據，應
      予准許。
　　⒊再查原告為被告黃智皓代墊電費22,708元，已如前述。是
      依上開約定，原告即得向被告黃智皓請求此部分金額。上
      開金額共計162,708元【計算式：140,000+22,708=162,70
      8】而被告趙子禎為被告黃智皓之連帶保證人，是原告請
      求被告共同給付上開金額，自屬有據
（六）原告請求被告按月給付不當得利28,000元，有無理由？
　　⒈按民法第179 條規定：「無法律上之原因而受利益，致他
      人受損害者，應返還其利益。雖有法律上之原因，而其後
      已不存在者，亦同。」如無權占有他人之房屋，加害人應
      返還之不當得利之範圍，為相當於租金之利益（最高法院
      97年度台上字第294 號判決參照）。
　　⒉經查，系爭租約已於111年1月14日終止，已如上述。被告
      黃智皓既未於系爭租約終止時返還系爭房屋，則被告黃智
      皓於翌日起即屬無權占有系爭房屋，且獲有相當於租金之
      不當得利，致原告受有無法使用收益系爭房屋之損害，原
      告自得請求被告黃智皓及其連帶保證人即被告趙子禎給付
      相當於租金之不當得利。
　　⒊參以系爭房屋每月租金為28,000元，已如前述，應認此數
      額為被告使用系爭房屋每月所受之利益，並為原告所受無
      法使用收益系爭房屋之損害，是原告請求被告自系爭租約
      終止翌日即111年1月15日起至騰空遷讓返還系爭房屋之日
      止，按月給付相當於租金之不當得利28,000元予原告，洵
      屬有據，應予准許。
五、綜上所述，原告依系爭租約及不當得利之法律關係，請求被
    告黃智皓騰空遷讓返還系爭房屋，並請求被告給付162,708
    元，及自111年1月15日起至騰空遷讓返還系爭房屋之日止，
    按月給付原告28,000元，均有理由，應予准許。逾此部分之
    請求則屬無據，應予駁回。
六、本件原告勝訴部分係依民事訴訟法第427條第1項適用簡易程
    序所為被告敗訴之判決，爰依同法第389條第1項第3款之規
    定，依職權宣告假執行。
七、本件事證已臻明確，兩造其餘之攻擊防禦方法及所提證據，
    於判決結果不生影響，爰不一一論列，併此敘明。
八、訴訟費用負擔之依據：民事訴訟法第79條、85條第1項。
中　　華　　民　　國　　111 　年　　9 　　月　　22　　日
                      中壢簡易庭  法  官  周仕弘
以上為正本係照原本作成。
如不服本判決，應於送達後20日內，向本院提出上訴狀並表明上
訴理由，如於本判決宣示後送達前提起上訴者，應於判決送達後
20日內補提上訴理由書（須附繕本）。
如委任律師提起上訴者，應一併繳納上訴審裁判費。
中　　華　　民　　國　　111 　年　　9 　　月　　22　　日
                                  書記官  巫嘉芸